【裁判字號】    88,自緝,417
【裁判日期】    890616
【裁判案由】    業務侵占
【裁判全文】
臺灣臺中地方法院刑事判決                        八十八年度自緝字第四一七號
    自  訴  人  永升交通事業有限公司
    代  表  人  乙○○
    兼 代 理人  丙○○
    被      告  甲○○
右列被告因業務侵占案件，經自訴人提起自訴，本院判決如左：
    主  文
甲○○無罪。
    理  由
一、自訴意旨旨略以：被告甲○○於民國八十二年十一月初受僱於自訴人丙○○擔任
    貨櫃曳引車之司機，竟意圖為自己不法之所有，於八十二年十一月二十五日晚間
    ，利用出車前往雲林縣西螺鎮附近載運砂石之機會，將丙○○所出資購買，靠行
    於自訴人永升交通事業有限公司（下稱永升公司）之車牌號碼ＫＰ－三九０號貨
    櫃曳引車，自台中縣梧棲鎮○○路四八０號永升公司處開出後，不知去向，因認
    被告甲○○涉有刑法業務侵占罪嫌。
二、按犯罪事實應依證據認定之，無證據不得推定其犯罪事實，又不能證明被告犯罪
    者，應諭知無罪之判決，上述規定於自訴程序準用之，刑事訴訟法第一百五十四
    條、第三百零一條第一項、第三百四十三條定有明文。又認定不利被告之事實，
    須依積極證據，苟積極證據不足為不利於被告事實之認定時，即應為有利被告之
    認定，最高法院三十年上字第八一六號判例亦著有明文。另認定犯罪事實所憑之
    證據，無論其為直接證據或間接證據，其為訴訟上之證明時，均須達於一般之人
    不至有所懷疑，而得確信其為真實之程度，始得據為有罪之認定，倘其證明尚未
    達到此一程度，而有合理性之懷疑存在時，即無從遽為有罪之確信，此觀最高法
    院七十六年臺上字第四九八六號判例意旨，亦足明瞭，是刑事訴訟之被告基於刑
    事訴訟法第一百五十四條所揭櫫證據裁判主義之精神，對於不利於己之事證，若
    已提出合乎生活經驗上之質疑，除非另有足可補強起訴事實之積極證據，否則，
    法院即應本於罪疑唯輕之法則，逕為有利被告之認定。至刑法上之侵占罪，須持
    有人變易其原來之持有意思而為不法所有之意思，始能成立，如僅將持有物延不
    交還或有其他原因致一時未能交還，既缺乏主觀要件，即難遽以該罪相繩，最高
    法院六十八年台上字第三一四六號判例可資參照。
三、自訴人指稱被告涉有刑法業務侵占罪嫌，無非係以其所提出之ＫＰ－三九０號貨
    櫃曳引車之行車執照為憑。訊據被告固坦承於右揭時地將該輛貨櫃曳引車開出後
    ，並未依自訴人之指示前往載運砂石，然堅決否認侵占該輛曳引車之犯行，辯稱
    ：伊係因經濟狀況不佳，而前往台中港碼頭排班載運貨物之利潤較高，乃將該車
    開往台中港六至八號碼頭後，車斗置於該處排班，車頭駛往基隆巿監理站旁停放
    ，豈料十餘天後車斗遺失，車頭部分則已被自訴人領回，伊絕無侵占之犯行等語
    。經查：
    (一)自訴人丙○○指稱右開貨櫃曳引車為其所有，靠行在自訴人永升公司營業，及
      其於八十二年十一月初雇用被告為司機駕駛該輛貨櫃曳引車，被告於同年十一
      月二十五日晚間出車後，未遵指示前往載運砂石等事實，業據被告肯認無訛，
      並有行車執照影本一份在卷可憑，當時該輛貨櫃曳引車在被告之持有中，此固
      堪以認定。
    (二)惟自訴人亦供稱被告當初失去音訊後，伊即報警處理，而於四、五個月後經基
      隆巿警察局第三分局五堵派出所通知前往領回該輛貨櫃曳引車之車頭等語。則
      被告雖違背其受雇人之義務，任意棄置該輛貨櫃曳引車之車頭，但被告既未加
      以處分、隱匿，顯無侵占車頭之犯行，應可認定。
    (三)至車斗部分之下落，自訴人毫無所悉，基隆巿警察局第三分局亦以八十八年十
      一月十六日（八八）基警分三刑字第一三八三六號函覆本院，略以該分局五堵
      派出所有關當初查得該ＫＰ－三九０號貨櫃曳引車之相關資料，因已逾保存年
      限無法提供查證。是綜觀本件全部證據資料，僅能確定被告於八十二年十一月
      二十五日晚間駕駛該輛貨櫃曳引車外出後，至今毫無車斗之下落。但究竟是否
      為被告所侵占，若為被告所侵占，被告於何時地起變易持有為所有之意思予以
      侵占，以何種方式侵占，持以質押借款，或售予他人，抑或隱匿，甚至果如被
      告所辯，並未侵占車斗部分，確實已經遺失，均不無可能，難以推論。顯然徒
      憑上開事證不能使一般人均確信被告必有侵占犯行，而存有合理之懷疑。
四、綜合前述，依自訴人提出之證據尚不足證明被告侵占其貨櫃曳引車，此外，本院
    亦查無積極之證據可認被告涉有此等犯行，既不能證明被告犯罪，即應諭知無罪
    之判決，庶免冤抑。
據上論斷，應依刑事訴訟法第三百四十三條、第三百零一條第一項，判決如主文。
中      華      民      國    八十九    年      六      月    十六      日
                                          法  官  莊 深 淵
右正本證明與原本無異。
如不服本判決，應於判決送達後十日內，向本院提出上訴狀。
                                          書記官
中      華      民      國    八十九    年      六      月    二十      日


司法院資訊處製作；財團法人民間司法改革基金會備份。
